臺北高等行政法院判決
　　　　　　　　　　　　　　　　　　 96年度訴字第00163號
　　　　　　　　　　　　　　　.
原　　　告　新三龍國際服飾有限公司
代　表　人　甲○○（董事）
　　　送達代收人　乙○○
被　　　告　經濟部智慧財產局
代　表　人　蔡練生（局長）
訴訟代理人　戊○○
　　　　　　丁○○　　　　　.
參　加　人　貴婷國際流行服飾有限公司
代　表　人　丙○○（董事）
訴訟代理人　林志剛律師　　　（兼送達代收人）
　　　　　　楊憲袓律師
　　　　　　黃闡億律師
上列當事人間因商標異議事件，原告不服經濟部中華民國95年11
月14日經訴字第09506182570號訴願決定，提起行政訴訟，並經
本院裁定命參加人獨立參加本件被告之訴訟。本院判決如下：
　　主  文
訴願決定及原處分均撤銷。
訴訟費用由被告負擔。
　　事  實
一、事實概要：原告於民國（以下同）93年06月02日以「COLORF
    ULLY 99 COLORFULLY JO JO」商標，指定使用於商標法施行
    細則第13條所定商品及服務分類表第25類之「各種男女服裝
    、...、洋裝」等商品，向被告申請註冊，經被告審查，核
    准列為註冊第0000000號商標。嗣參加人以該註冊商標有違
    商標法第23條第1項第12、13及14款之規定，對之提起異議
    。案經被告審查，認系爭商標違反商標法第23條第1項第13
    款之規定，以95年06月26日中台異字第940469號商標異議審
    定書為系爭商標之註冊應予撤銷之處分。原告不服，提起訴
    願，經訴願決定駁回，原告猶未甘服，遂向本院提起行政訴
    訟。本院因認本件訴訟之結果，參加人之權利或法律上利益
    將受損害，乃依行政訴訟法第42條第1項規定，依職權裁定
    命參加人獨立參加本件被告之訴訟。
二、兩造聲明：
　(一)原告未於言詞辯論期日到場，依其起訴狀所載聲明如下：
  1.原處分及訴願決定均撤銷。
  2.訴訟費用由被告負擔。
　(二)被告聲明：
  1.駁回原告之訴。
  2.訴訟費用由原告負擔。
三、兩造之主張：
甲、原告主張：
  (一)按商標不得註冊事由，以後申請之商標在外觀、觀念或是讀
    音有相同或近似於先註冊之商標，而有致消費者混淆之虞為
    前提要件，有商標法第23條第13款之規定及最高行政法院58
    年判字第194號判例可資參照。另商標是否構成近似，應以
    商標通體觀察有無致消費者混淆之虞為審查，此亦有最高行
    政法院36年判字第1號判例意旨明文在案，合先敘明。
  (二)原處分及訴願決定以兩造商標構成近似，無非以兩造商標均
    具有「JOJO」字樣，且系爭商標中之「99」讀音與「JOJO」
    相同，有致消費者混淆之虞，故為對原告不利之處分。
  (三)國內商標註冊以「JOJO」前後附加上其他字詞而准予註冊者
    ，不乏其數，自應認「JOJO」不具識別性：
  1.按「查系爭商標圖樣上之中文『日日旺』，與據以異議商標
    圖樣上之中文『旺』、『天旺』相較，雖均有相同之『旺』
    字，惟『旺』字為一般生活用語，通常習慣上在該字前後附
    加其他字詞，形成各種不同意涵之用語，例如『旺盛』、『
    興旺』等，而國內廠商以『旺』字或搭配其他用字作為標章
    圖樣申准註冊者亦不乏其數，是以之作為標章圖樣，識別性
    自較低弱，而系爭商標之中文『日日旺』乃旺字與『日、日
    』相結合，據以異議商標『天旺』則係『旺』與『天』字組
    合，據以異議商標『旺』又係以『旺』字為一整體商標，是
    不論『日日旺』或『旺』與『天旺』均屬難以割裂比較之整
    體文字，且各具其整體意涵，則不論在外觀上，在觀念上或
    在讀音唱呼方面均有其差異性，予消費者印象亦明顯可辨，
    客觀上一般具有普通知識經驗之購買人施以普通之注意，異
    時異地隔離觀察及交易連貫唱呼之際，尚無致相關消費者產
    生混同誤認之虞，應非屬構成近似之商標；次查系爭商標與
    據以異議商標之中文『日日旺』與『旺』、『天旺』均屬各
    具整體意涵而難以割裂比較之整體文字，自亦難認系爭商標
    以據以異議商標之圖樣作為自己商標圖樣可獨立之一部分。
    」此有最高行政法院95年判字第1841號判決可參。
  2.國內商標註冊以「JOJO」前後附加上其他字詞而准予註冊者
    ，不乏其數，自應認「JOJO」不具識別性：
    (1)依前開判決意旨，原告系爭註冊第0000000號「COLORFULL
      Y 99 COLORFULLY JO JO」商標圖樣與參加人據以異議之
      註冊第679999號「NATURALLY JOJO」、第891322號「NATU
      RALLY JOJO」、第0000000號「JOJO JEANS/NATURALLY JO
      JO」等商標圖樣雖然均有「JOJO」字樣，惟「JOJO」為一
      普通之英文女子名，而國內商標註冊以「JOJO」前後附加
      上其他字詞而准予註冊者，不乏其數。
    (2)國內商標以「JOJO」前後附加上其他字詞而准予註冊在據
      以異議諸商標之前者，如註冊第242381號「子華JO JO」
      商標指定使用於類別044之「衣服及不屬別類之衣著」等
      商品、第242381號「學明JO JO」商標指定使用於類別076
      之商品、第296301號「JOJO」指定使用於類別048之商品
      、第355363號「荷荷葩JO JO BA」商標指定使用於類別04
      4之「各種男女服裝」等商品、第450316號「嬌韻JO JO」
      商標指定使用於類別039之「外套、襪子、領帶」等商品
      及註冊第872107「JOJO」商標等；而註冊在據以異議諸商
      標之後者，亦有註冊第701129號「JO JO HOUSE」、75171
      1號「久久龍JO JO LON」等商標指定使用於類別025之「
      各種鞋子」等商品、第0000000號「綠野仙蹤酪JO JO」商
      標指定使用於類別025之「各種衣服鞋子」等商品、第000
      0000號「JOJO」商標指定使用於類別0285之「各種床」等
      商品、第193431號「WOMAN'S JO JO」商標指定使用於類
      別035之「各種衣服、鞋子」等商品、第00000000號「MAN
      'S JOJO」商標指定使用於類別035之「手套、玩具」等商
      品。自應認「JOJO」不具識別性。
  3.查原處分及訴願決定徒以兩造商標均具有「JOJO」此一不具
    識別性之外文字母，即認兩造商標為近似，而撤銷系爭商標
    之註冊顯然不妥，因其將造成於其後所申請之商標，均不得
    再有「JOJO」之外文字，否則將因此被認定為與據以異議商
    標近似，此無異予參加人此一「JOJO」普通英文名之專用排
    他權；訴願決定及原處分以系爭商標中之「99」與據以異議
    商標中之「JOJO」讀音相似而認其構成近似，則所有以「ㄐ
    ㄧㄡ」重疊讀音之字詞均將與據以異議商標構成近似，其結
    果顯有不妥。
  (四)兩造商標在不論在構圖、排列、字型、設色、字數、觀念或
    行銷通路上，無一相同，無使消費者混淆之虞：
  1.查外觀近似，係指商標圖樣之構圖、排列、字形、設色等近
    似，有產生混同誤認之虞。系爭商標上排以放大字體附加「
    COLORFULLY」於「99」之前，下排以較小的字型「COLORFUL
    LY JOJO」與上排文字平行列之，其字體字型均一係為不可
    任意分割之整體。據以異議商標則是以「NATURALLY JOJO」
    係以上排較小字體NATURALLY，與下排放大字體JOJO反白而
    置於同一黑色長方框內，係特別強調JOJO之寓目印象，二者
    於外觀上兩者迥然有別；另一據以異議「JOJO JEANS/NATUR
    ALLY JOJO」商標則係上排以粗黑體字之JOJO JEANS，佐以
    右下排細小之NATURALLY JOJO字體。是以，兩造商標在不論
    在構圖、排列、字型、設色、字數上，無一相同。
  2.兩造商標雖同有相同之「JOJO」，惟依通體觀察之原則，一
    般消費者除可輕易地區分出其二商標前所附加「COLORFULLY
    」及「NATURALLY」外文字之不同外，就兩造商標整體異時
    異地觀察，亦無使消費者混淆之虞。原處分及訴願決定違反
    商標審查原則，將兩商標割裂審查，誤認二商標均予以消費
    者「JOJO」之寓目印象，實則系爭商標之兩排外文字母大小
    均字字相同，並未予人如同據以異議諸商標有特別強調外文
    字母「JOJO」之寓目印象，而有令消費者有誤認近似或系列
    商標之可能性。
  3.按商標之讀音有無混同誤認之虞，應以連貫唱呼為標準；觀
    念近似則指商標圖樣之實質意義有產生混同誤認之虞。查系
    爭商標之讀音連貫唱呼為「ㄎㄚ ㄌㄜ ㄈㄡ ㄌㄧ ㄐㄧㄡˇ
    ㄐㄧㄡˇ ㄎㄚ ㄌㄜ ㄈㄡ ㄌㄧ ㄐㄧㄡ ㄐㄧㄡ」，據以異
    議諸商標為「ㄋㄟ ㄑㄧㄡ ㄌㄧ ㄐㄧㄡ ㄐㄧㄡ」或「ㄐㄧ
    ㄡ ㄐㄧㄡ ㄐㄩㄣˋ ㄙ」，二者顯然不同，而得以明確辨
    視。查系爭商標整體予人之印象是為「彩色久久」，而據以
    異議商標則是「自然地JOJO」觀念非屬近似，亦無使人混淆
    之虞。
  4.系爭商標銷售對象係以青少年為主，行銷通路亦以青少年聚
    集之五分埔地區，與據以異議諸商標以專賣店或是百貨公司
    專櫃為銷售地點，二者不論是行銷區域及銷售對象均不相同
    ，現實上消費者在選購商品時亦不可能對二者之商品發生任
    何混淆。
  (五)如上所述，兩造商標依商標審查原則並無構成近似，而有致
    消費者混淆之虞。懇請 鈞院鑒核，賜判如訴之聲明，以維
    原告權益。
乙、被告主張：
  (一)按商標「相同或近似於他人同一或類似商品或服務之註冊商
    標或申請在先之商標，有致相關消費者混淆誤認之虞者」，
    不得註冊，為商標法第23條第1項第13款本文所規定。所謂
    有致消費者混淆誤認之虞，係指商標給予消費者的印象，可
    能致使消費者混淆而誤認商品/服務之來源，包括誤認來自
    不同來源的商品/服務以為來自同一來源，或者誤認二商標
    之使用人間存在關係企業、授權關係、加盟關係或其他類似
    關係。而判斷是否有混淆誤認之虞，被告公告之「混淆誤認
    之虞」審查基準，列有各項相關參考因素。其中商標近似及
    商品類似二項要素，依前揭法條規定為必須具備之要件，其
    他參酌要素則視個案中是否存在而為斟酌。
  (二)本案存在之相關因素之審酌：
  1.商標是否近似暨其近似之程度：
    (1)商標近似係指二商標予人之整體印象有其相近之處，若其
      標示在相同或類似的商品/服務上時，以具有普通知識經
      驗之消費者，於購買時施以普通之注意，可能會有所混淆
      而誤認二商品/服務來自同一來源或誤認不同來源之間有
      所關聯（前揭審查基準5.2.1參照）。商標近似之判斷得
      就二商標外觀、觀念及讀音為觀察。
    (2)查兩造商標圖樣相較，系爭商標起首單字「COLORFULLY」
      為副詞用語，且分別結合「JOJO」與發音近似之「99」，
      足徵其係原告為加深消費者對「JOJO」之印象所作之設計
      ，據以異議商標固由外文「NATURALLY」與「JOJO」或「J
      OJO JEANS」與「NATURALLY JOJO」上下分列所構成，惟
      其「JOJO」字體放大醒目或置於明顯位置，應為主要部份
      之一，二者相較皆有相同引人注意之外文「JOJO」，所欲
      傳達之概念相似，以具有普通知識經驗之消費者，於購買
      時施以普通之注意，可能會有所混淆而誤認二者來自同一
      來源或雖不相同但有關聯之來源，應屬構成近似之商標。
  2.商品是否類似暨其類似之程度：
    (1)商品類似之意義係指二個不同的商品，在功能、材料、產
      製者或其他因素上具有共同或關聯之處，如果標上相同或
      近似的商標，依一般社會通念及市場交易情形，易使商品
      消費者誤認其為來自相同或雖不相同但有關聯之來源（前
      揭審查基準5.3.1參照）。
    (2)查兩造商標均指定使用於「洋裝、運動裝、背心、腰帶」
      等同一或類似商品，如標示相同或近似的商標，依一般社
      會通念及市場交易情形，易使消費者誤認其為來自相同或
      雖不相同但有關聯之來源，則兩造商標所指定使用之商品
      間實存在相當高度之類似關係。
  3.相關消費者對各商標之熟悉程度：
     (1)相關消費者對商標之熟悉程度，繫於該商標使用之廣泛
       程度，原則上應由主張者提出相關使用事證證明之，如
       相關消費者對衝突之二商標僅熟悉其中之一，則就該較
       為被熟悉之商標，應給予較大之保護（前揭審查基準5.6
       參照）。
     (2)查參加人於83年獲准註冊據以異議「NATURALLY JOJO及
       圖」商標，為行銷及保護該「NATURALLY JOJO」系列商
       標，除陸續於我國、日本、法國、新加坡、香港及中國
       大陸等地申准註冊商標外，並長期宣傳行銷，行銷範圍
       除於我國擁有60多個據點外，更擴及日本、新加坡及香
       港等地。又參加人持續於我國各大報章雜誌、電視、火
       車站、公車車體上刊登廣告，86年03月更自創發行「NAT
       URALLY JOJO」雜誌，並贊助舉行「NATURALLY JOJO國際
       青少年網球錦標賽」之公益活動，亦設立官方網站，藉
       由網路方式宣傳行銷旗下商品動態，獲評為上海市90年
       消費者最喜歡的十大品牌服飾及美國棉花協會之新美國
       棉品質認證，此有參加人所檢送之證據資料附卷可稽。
       足認據以異議「NATURALLY JOJO」系列商標之信譽已為
       相關事業或消費者所知悉。然而，依原告之94年間公車
       車體廣告刊登照片完工清冊與戶外看板之租賃合約書、
       完工報告及照片等，其日期均晚於系爭商標之申請註冊
       日。是依現有資料，尚不足以證明系爭商標於其申請註
       冊時已為消費者所熟悉。是以，據以異議商標較諸系爭
       商標而言係消費者較熟悉之商標一節足堪認定。
  (三)衡酌參加人實際宣傳行銷之使用方式，皆特別強調突顯「JO
    JO」字樣，一般消費者於連貫唱呼之際亦習慣暱稱據以異議
    系列商標為「JOJO」，而依上述參加人廣泛使用據以異議商
    標之情形以觀，消費者對據以異議商標較為熟悉，是如提及
    「JOJO」2字，消費者通常應會聯想到參加人所有之據以異
    議「NATURALLY JOJO」系列商標，從而原告以外文「COLORF
    ULLY 99 COLORFULLY JOJO」作為系爭商標圖樣，並指定使
    用於「各種男女服裝、毛衣、外套、套裝、牛仔服裝、休閒
    服裝、運動服裝、內衣、T恤、裙子、襪子、腰帶、冠帽、
    鞋子、手套（服飾用）、圍巾、領巾、披肩、童裝、洋裝」
    等商品申請註冊，一般消費者仍有可能誤認二商標之商品為
    同一來源之系列商品，或者誤認二商標之使用人間存在關係
    企業、授權關係、加盟關係或其他類似關係，而產生混淆誤
    認情事，應有商標法第23條第1項13款規定之適用。至原告
    所舉國內外併存案例，經核或被處分撤銷、或商標權業已屆
    滿、或商標圖樣與本案不同，自不得比附援引，執為本案有
    利之論據，併予敘明。又本件商標既應依上開規定撤銷其註
    冊，則其是否尚有違商標法第23條第1項12、14款之規定，
    即毋庸審究，併予敘明。
  (四)綜上論述，被告原處分洵無違誤，敬請駁回原告之訴。
丙、參加人主張：
  (一)兩造商標構成近似，系爭商標有致消費者產生混淆誤認之虞
    ：
  1.兩造商標構成近似：
    (1)按商標「相同或近似於他人同一或類似商品或服務之註冊
      商標或申請在先之商標，有致相關消費者混淆誤認之虞者
      」，不得註冊，為商標法第23條第1項第13款本文所規定
      。按商標近似係指二商標予人之整體印象有其相近之處，
      若其標示在相同或類似的商品/服務上時，以具有普通知
      識經驗之消費者，於購買時施以普通之注意，可能會有所
      混淆而誤認二商品/服務來自同一來源或誤認不同來源之
      間有所關聯。商標近似之判斷得就二商標外觀、觀念及讀
      音為觀察（前揭審查基準5.2.1及5.2.5參照）。
    (2)查系爭商標起首單字「COLORFULLY」為副詞用語，意指富
      於色彩地，其分別結合「JOJO」與發音近似之「99」，具
      有修飾形容「JOJO」的作用，加深「JOJO」於消費者心目
      中之印象；據以異議諸商標固由外文「NATURALLY」與「J
      OJO」或「JOJO JEANS」與「NATURALLY JOJO」上下分列
      所構成，惟其「JOJO」字體放大醒目或置於明顯位置，為
      其主要識別部分，是兩造商標均有引人注意之外文「JOJO
      」，且「COLORFULLY JOJO」與「NATURALLY JOJO」同樣
      以英文既有副詞「富於色彩地」、「自然地」結合「JOJO
      」所構成，二者設計概念相同，而系爭商標中之「99」發
      音又與「JOJO」相近，兩造商標易予人相關系列品牌之聯
      想。是以，具有普通知識經驗之消費者，於購買時施以普
      通之注意，極可能會有所混淆而誤認兩造商標商品來自同
      一來源或雖不相同但有關聯之來源，兩造商標應屬構成近
      似之商標。
  2.系爭商標有致消費者產生混淆誤認之虞：
    (1)原告訴稱「...『JOJO』為一普通之英文女子名，而國內
      商標註冊以『JOJO』前後附加上其他字詞而准予註冊者，
      不乏其數。...如註冊第242381號『子華JO JO』商標..第
      193431號『WOMAN'S JO JO』商標...第00000000號『MAN'
      S JOJO』商標自應認『JOJO』於商標註冊中並不具識別性
      」，惟查原告所舉之註冊第242381號「子華JOJO」商標及
      第193431號「WOMAN'S JOJO」商標已遭撤銷註冊在案。
    (2)按商標圖樣近似性之審查，所須斟酌因素甚多，必須經由
      個案，透過二個商業主體在法律上之真實攻防，才能決定
      ，因此必須採取「個案審查拘束原則」（鈞院89年訴字第
      2815號判決參照）。原告援引註冊第242381、193431、00
      000000號等商標圖樣雖含有「JOJO」字樣，惟或另有其他
      顯著中文、外文或圖形，或指定使用商品與系爭商標不同
      ，且原處分係綜合考量商標近似、商品類似之程度等因素
      ，認定系爭商標有致消費者產生混淆誤認之虞；至於原告
      所舉諸案例是否妥適，並非本案所得審究，依前述個案審
      查拘束原則，尚難執為本案得為異議不成立之有利論據。
    (3)原告援引之含有「JOJO」字樣的商標或指定使用於其他類
      商品，或另有其他中文、外文或圖形，該等商標是否以「
      JOJO」為主要識別部分已有疑義。況且，商標之註冊與商
      標之使用乃屬不同之概念，單單提出商標之註冊資料並不
      能足以證明商標之實際使用事實（鈞院90年度訴字第410
      號判決參照），對於該等含有「JOJO」字樣的商標之實際
      使用情形，原告並未舉證證明，原告僅提出該等商標註冊
      資料，即主張「JOJO」字樣之識別性較弱，實無足採。
    (4)按商標圖樣識別性之高低，可以分為以下二個層次來判斷
      ，且二者有相互補充之作用，而形成判斷商標識別力高低
      之重要基準：一是圖樣本身在設計上之特殊性所帶來的識
      別作用；另一則是透過商標之經久慣常使用，在社會大眾
      主觀印象上所形成之識別作用（鈞院89年度訴字第2815號
      判決參照）。查據以異議諸商標已因參加人經久慣常之使
      用，而具有強大識別力，系爭商標既有相同之「JOJO」字
      樣及發音相近之「99」，且文字組合設計概念相同，易予
      人相關系列品牌之聯想，自易引起消費者之混淆，二者應
      屬構成近似之商標。
  (二)兩造商標指定使用商品屬同一或類似商品：
  1.按商品類似係指二個不同的商品，在功能、材料、產製者或
    其他因素上具有共同或關聯之處，如果標上相同或近似的商
    標，依一般社會通念及巿場交易情形，易使商品消費者誤認
    其為來自相同或雖不相同但有關聯之來源，則此二個商品間
    即存在類似的關係（前揭審查基準5.3.1參照）。
  2.查系爭商標指定使用之「各種男女服裝、毛衣、外套、套裝
    、牛仔服裝、休閒服裝、運動服裝、內衣、T恤」等商品，
    與據以異議諸商標所指定使用之「衣服、禮服、洋裝、西裝
    、外套、大衣、夾克、皮衣、襯衫」等商品相較，二者均具
    有相同之用途、功能，商品之行銷管道、販賣場所亦相同，
    依一般社會通念及巿場交易情形，易使一般商品消費者誤認
    其為來自相同或雖不相同但有關聯之來源，兩造商標所指定
    使用之商品間實具有同一性或極高度之類似關係。
  (三)參加人據以異議諸商標為消費者所熟知：
　1.按相關消費者對衝突之二商標如僅熟悉其中之一者，則就該
    較為被熟悉之商標，應給予較大之保護（前揭審查基準第5.
    6.2點參照）。
  2.查參加人為行銷及保護所創用之「NATURALLY JOJO」、「JO
    JO」、「JOJO JEANS」等系列商標，已陸續於我國、日本、
    法國、新加坡、香港及中國大陸等地申准註冊商標。經長年
    之努力宣傳行銷，目前參加人除於我國擁有高達60多個行銷
    據點，而其海外行銷據點更擴及於日本、新加坡及香港等地
    ，為我國少數行銷海外之服飾品牌。又參加人除持續投入資
    金於我國各大報章、時尚雜誌等平面媒體刊登廣告外，並廣
    泛於電視、公車車體上行銷宣傳、更於86年03月自創發行「
    NATURALLY JOJO」流行時尚雜誌，宣傳介紹每季旗下商品動
    態，甚至巿面上已有不肖業者仿冒系爭商標商品。據此，足
    認參加人「JOJO」系列商標在巿場上已建立相當知名度，而
    為我國相關業者及消費者所熟知之著名商標，以上有商標註
    冊資料、各地專櫃資料、各項廣告資料、相關雜誌、刑事判
    決及道歉啟示影本等證據資料可稽。復觀參加人實際宣傳行
    銷之使用方式，皆特別強調突顯「JOJO」字樣，一般消費者
    於連貫唱呼之際亦習慣暱稱「NATURALLY JOJO」、「JOJO J
    EANS」等商標為「JOJO」，是該「JOJO」字樣已具有高度識
    別性。
  3.關於上述「JOJO」系列商標之知名度及系爭商標中之「JOJO
    」字樣具有高度識別性之情形，曾經被告以94年10月11日中
    台評字第H00000000號商標評定書所肯認。依原告於異議階
    段檢送之94年間之公車車體廣告照片、品牌形象廣告照片、
    戶外看板租賃合約書、完工報告及照片等，其日期均晚於系
    爭商標之申請註冊日，不足以證明系爭商標於其申請註冊時
    已為消費者所熟悉。是以，據以異議諸商標較諸系爭商標而
    言係消費者較熟悉之商標一節足堪認定。
  (四)原告有仿冒參加人商品樣式及模仿據以異議商標圖樣之情形
    ：
  1.原告產製之衣服商品有仿冒參加人商品樣式之情形，此有雙
    方衣服商品照片可證，且在拍賣網站上，曾有商品出賣人表
    示「COLORFULLY JOJO」商標為參加人「NATURALLY JOJO」
    商標的副牌；再者，原告公司前任代表人蔡志忠曾因模仿參
    加人公司所有之「NATURALLY JOJO」商標圖樣，使用於該公
    司生產之「衣服、褲子、皮帶」等商品而遭臺北地方法院93
    年度易字第1484號、臺灣高等法院94年度上易字第63號刑事
    判決有罪確定在案。
  2.參加人早於93年02月10日發行之「JOJOＴ恤誌」雜誌上刊登
    當季標有「99 NATURALLY JOJO」樣式之服裝，該雜誌較系
    爭商標申請日早4個月發行，而原告實際使用系爭商標時又
    將「COLORFULLY」置於「99」上方，且「99」字體特別加大
    醒目，並在「99」下方標示較小字體之「COLORFULLY JOJO
    」，其標示方式顯然與系爭商標圖樣不同，而與參加人「99
    NATURALLY JOJO」樣式之服裝標示方式雷同，原告顯有刻意
    模仿參加人服裝標示方式之情形。足證原告係基於攀附參加
    人據以異議諸商標信譽之意圖而申請註冊系爭商標。
  (五)兩造商標商品之之銷售對象及銷售管道並無不同：
  1.原告訴稱：「系爭商標銷售對象係以青少年為主，行銷通路
    亦以青少年聚集之五分埔地區，與據以異議諸商標以專賣店
    或是百貨公司專櫃為銷售地點，二者不論是行銷區域及銷售
    對象均不相同，現實上消費者在選購商品時亦不可能對二者
    之商品發生任何混淆。」
  2.查據以異議諸商標商品同樣以青少年為主要銷售對象，此見
    參加人商品廣告資料即明，兩造商標商品之銷售對象並無不
    同。再者，依台灣高等法院94年度上易字第63號刑事判決書
    之記載，原告亦經由服飾店行銷商品，且同樣在拍賣網站上
    銷售商品，兩造商標商品之銷售管道並無不同。
  (六)綜合兩造商標圖樣近似、指定使用商品高度類似之程度、據
    以異議諸商標為消費者所熟知及實際已發生混淆誤認情事等
    因素加以判斷，一般消費者極有可能誤認二商標之商品為同
    一來源之系列商品，或者誤認二商標之使用人間存在關係企
    業、授權關係、加盟關係或其他類似關係，而產生混淆誤認
    情事，應有商標法第23條第1項第13款規定之適用。
  (七)綜上所述，系爭商標確有商標法第23條第1項第13款規定之
    不得註冊事由，被告認事用法並無違誤，訴願決定維持原處
    分，亦無不合，原告訴請撤銷原處分及訴願決定，並無理由
    ，懇請 鈞院鑒核，依法駁回原告之訴，至感德便。
　　理  由
一、本件原告經合法通知，未於言詞辯論期日到場，核無行政訴
    訟法第218 條準用民事訴訟法第386 條所列各款情形，爰依
    被告之聲請，由其一造辯論而為判決。
二、按商標「相同或近似於他人著名商標或標章，有致相關公眾
    混淆誤認之虞者，或有減損著名商標或標章之識別性或信譽
    之虞者。」、「相同或近似於他人同一或類似商品或服務之
    註冊商標或申請在先之商標，有致相關消費者混淆誤認之虞
    者」、「相同或近似於他人先使用於同一或類似商品或服務
    之商標，而申請人因與他人間具有契約、地緣、業務往來或
    其他關係，知悉他人商標存在者。」，不得註冊，分別為商
    標法第23條第1 項、第12款、第13款及第14款所明定。是以
    ，前揭3 條款規定之適用，係以兩造商標相同或構成近似為
    前提要件，倘兩造商標非屬相同或構成近似，即無前揭3 條
    款規定之適用。
三、本件係原告前於93年06月02日以「COLORFULLY 99 COLORFUL
    LY JO JO」商標，指定使用於商標法施行細則第13 條 所定
    商品及服務分類表第25類之「各種男女服裝、... 、洋裝」
    等商品，向被告申請註冊，經被告審查，核准列為註冊第
    0000000 號商標。嗣參加人以該註冊商標有違商標法第23條
    第1 項第12、13及14款之規定，對之提起異議。案經被告審
    查略以：(一)系爭註冊第0000000 號「COLORFULLY 99COLORFU
    LLY JO JO 」商標之圖樣，與據以異議註冊第679999號、第
    891322號「NA TURALLY JOJO 」、第0000000 號「JOJO JEA
    NS/NATURALLY JO JO」等商標之圖樣相較，系爭商標起首單
    字「COLORFULLY」為副詞用語，且分別結合「JOJO」與發音
    近似之「99」，足徵其係原告為加深消費者對「JOJO」之印
    象所作之設計，據以異議商標固由外文「NATURALLY 」與「
    JOJO」或「JOJO JE ANS 」與「NATURALLY JOJO」上下分列
    所構成，惟其「JOJO」字體放大醒目或置於明顯位置，應為
    主要部分，二者相較皆有相同引人注意之外文「JOJO 」 ，
    應屬構成近似之商標，復均指定使用於「洋裝、運動裝、背
    心、腰帶」等同一或類似商品。(二)參加人於83年獲准註冊據
    以異議「NATURALLY JOJO」商標，除陸續於我國、日本、法
    國、新加坡、香港及大陸地區等國家或地區獲准註冊商標外
    ，並長期宣傳行銷，行銷範圍除於我國擁有60多個據點外，
    更擴及日本、新加坡及香港等地。又參加人持續於我國各大
    報章雜誌、電視、火車站、公車車體上刊登廣告，86年03月
    更自創發行「NATURALLY JOJO」雜誌，並贊助舉行「NATURA
    LLY JOJO國際青少年網球錦標賽」之公益活動，亦設立官方
    網站，藉由網路方式宣傳行銷旗下商品動態，獲評為上海市
    90年消費者最喜歡的十大品牌服飾及美國棉花協會之新美國
    棉品質認證，凡此有參加人所檢送之證據資料附卷可稽。足
    認據以異議「NATURALLY JOJO」系列商標之信譽已為相關事
    業或消費者所知悉。然而，依原告之94年間公車車體廣告刊
    登照片完工清冊與戶外看板之租賃合約書、完工報告及照片
    等，其日期均晚於系爭商標之申請註冊日。是依現有資料，
    尚不足以證明系爭商標於其申請註冊時已為消費者所熟悉。
    (三)衡酌參加人實際宣傳行銷之使用方式，皆特別強調突顯「
    JO JO 」字樣，一般消費者於連貫唱呼之際亦習慣稱據以異
    議系列商標為「JOJO」，而依上述參加人廣泛使用據以異議
    商標之情事，消費者對據以異議商標較為熟悉，是如提及「
    JOJO 」 二字，消費者通常應會聯想到參加人所有之據以異
    議「NA TURALLY JOJO 」系列商標，從而原告以「COLORFUL
    LY 99 CO LO RFULLY JOJO 」作為系爭商標圖樣，並指定使
    用於「各種男女服裝、毛衣、外套、套裝、牛仔服裝」等商
    品申請註冊，一般消費者仍有可能誤認二商標之商品為同一
    來源之系列商品，或者誤認二商標之使用人間存在關係企業
    、授權關係、加盟關係或其他類似關係，而產生混淆誤認情
    事，自應有前揭商標法第23條第1 項13款規定之適用，乃為
    系爭商標之註冊應予撤銷之處分。原告不服，提起訴願，亦
    經訴願決定駁回；然原告則不服，提起本件行政訴訟，並為
    如事實欄所載之主張。是本件應審究者厥為系爭商標與據以
    異議商標是否屬相同或構成近似。
四、本院判斷如下：
  (一)按商標近似係指二商標予人之整體印象有其相近之處，若其
    標示在相同或類似的商品╱服務上時，以具有普通知識經驗
    之消費者，於購買時施以普通之注意，可能會有所混淆而誤
    認二商品╱服務來自同一來源或誤認不同來源之間有所關聯
    （審查基準5.2.1 參照）。另按判斷商標近似，應以商標圖
    樣整體為觀察；此乃係由商標呈現在商品之消費者眼前的是
    整體圖樣，而非割裂為各部分分別呈現。而商標外觀近似係
    指商標圖樣之構圖、排列、字形、設色等，有產生混同誤認
    之虞者。
  (二)查本件系爭註冊第0000000 號「COLORFULLY 99 COLORFULLY
    JO JO 」商標圖樣，係以放大字體附加「COLORFULLY」於「
    99」之前，下排以較小的字型「COLORFULLY JO JO」與上排
    文字平行列之所構成；而據以異議註冊第679999號、第8913
    22號「NATURALLY JOJO」商標圖樣，係以上排較小字體NATU
    RALLY ，與下排放大字體JOJO反白而置於同一黑色長方框內
    所組成；另據以異議註冊第0000000 號「JOJO JEANS/NATUR
    ALLY JOJO 」商標圖樣，則係上排以粗黑體字之JOJO JEANS
    ，佐以右下排細小之NATURALLY JOJO字體所組成。系爭商標
    與據以異議諸商標相較，雖二者均有相同「JO JO 」字樣，
    然系爭商標「JO JO 」之字體甚小，而據以異議「JO JO 」
    字體較大，依通體觀察之原則，一般消費者除可輕易地區分
    出其二商標前所附加「COLORFULLY」及「NATURALLY 」外文
    字之不同外，就兩造商標整體異時異地觀察，亦無使消費者
    混淆之虞。另系爭商標中之「99」雖與據以異議商標中之「
    JO JO 」讀音相似，然「99」係為一般消費者所知悉阿拉伯
    數，而國內商標註冊以「JOJO」前後附加上其他字詞而准予
    註冊者者，所在多有；以具有普通知識經驗之消費者，於購
    買時施以普通所用之注意，應不會有所混淆而誤認兩商品或
    服務來自同一來源之虞。是以，系爭商標與據以異議商標，
    外觀上予人寓目之整體印象，尚屬有別；異時異地隔離觀察
    ，以具有普通知識經驗之購買人，於購買時施以普通所用之
    注意，應非屬構成近似之商標，被告認兩商標應屬構成近似
    之商標，尚嫌速斷。
五、綜上所述，原處分以系爭商標有違前揭商標法第23條第1 項
    13款規定之適用，所為系爭商標之註冊應予撤銷之處分，其
    認事用法既有可議，訴願決定未加糾正，仍予維持，即有未
    洽。另系爭商標之註冊是否尚有違商標法第23條第1 項第12
    款、14款之規定而應予撤銷，雖未經被告審究，然系爭商標
    與據以異議商標非屬構成近似之商標，已如上述；揆諸上開
    說明，亦無違商標法第23條第1 項第12款、14款規定之適用
    ，從而原告訴請撤銷原處分及訴願決定，為有理由，應予准
    許。
六、至參加人所主張原告前負責人蔡志忠以「COLORFULLY JO JO
    」商標圖樣使用於衣服、褲子、皮帶等商品上，業經台灣高
    等法院依違反商標法第81條第3 款及第82條判決有罪乙節，
    惟查該刑事判決所認定蔡志忠所使用「COLORFULLY JO JO」
    商標圖樣，與本件系爭註冊第0000000 號「COLORFULLY 99
    COLORFULLY JO JO」商標圖樣尚屬有別，基於個案為不同審
    查原則，自難執有不利於原告之認定，併此敘明。
據上論結，原告之訴為有理由，依行政訴訟法第218 條、民事訴
訟法第385 條第1 項前段、行政訴訟法第98條第1 項前段，判決
如主文。
中　　華　　民　　國　　96　　年　　9　　月　　27　　日
                       第七庭審判長法  官　林育如
                                   法  官  林玫君
                                   法  官  黃秋鴻
上為正本係照原本作成。
如不服本判決，應於送達後20日內，向本院提出上訴狀並表明上
訴理由，如於本判決宣示後送達前提起上訴者，應於判決送達後
20日內補提上訴理由書（須按他造人數附繕本）。
中　　華　　民　　國　　96　　年　　9　　月　　27　　日
 　　  　　　　　　　 　　  　     書記官  林苑珍
